臺灣臺中地方法院刑事裁定
111年度聲字第2632號
聲明異議人
即受刑人    潘鴻毅



上列聲明異議人即受刑人因違反毒品危害防制條例案件，不服臺
灣臺中地方檢察署檢察官執行之指揮（110 年執更準字第466  
號、111 年執準字第2376號），聲明異議，本院裁定如下：
    主    文
聲明異議駁回。
    理    由
一、聲明異議意旨略以：聲明異議人即受刑人潘鴻毅（下稱聲明
    異議人）因犯毒品危害防制條例數罪，現於臺中監獄執行中
    ，今因所有案件均判決確定，聲明異議人遂請求將臺中地方
    檢察署（下稱臺中地檢署）指揮書110 年執更準字第466  
    號與111 年執準字第2376號（即本院109 年度訴字第2376號
    判決，下稱後案判決）合併執行，卻遭臺中地檢署回函「規
    定不合，所請礙難准許」，今聲明異議人只得依刑事訴訟法
    第484 條規定「不服檢察官之執行指揮，向諭知該裁判之法
    院聲明異議」容呈相關事實及理由於後。㈠按數罪併罰之相
    關規定，裁判確定前犯數罪者，合併處罰之。聲明異議人犯
    毒品危害防制條例數罪，但卻遭臺中地檢署主動將部分已判
    決案合併並定應執行刑，110 年執更準字第466 號，臺中地
    方法院裁定（109 年聲字第5068號，下稱前案裁定），聲明
    異議人從未提出任何合併之請求，對此一合併後之執行指揮
    皆未知悉，且聲明異議人亦知尚有另案審判中，故欲等另案
    判決確定後，再聲請數罪併罰及定應執行刑，聲明異議人於
    111 年2 月9 日向臺中地檢署提出合併之聲請，而臺中地檢
    署於111 年7 月15日函覆，聲明異議人提出合併為前面多數
    案合併後，僅餘一案再聲請合併，與刑法第50條規定不符，
    駁回其請求。故聲明異議人為確保個人權利，依刑事訴訟法
    第484 規定，提出聲明異議。㈡聲明異議人為符合刑法第50
    條、第51條、第53條之相關規定，將所有犯行於判決確定後
    ，依前述規定聲請數罪併罰及定應執行刑，但因臺中地檢署
    將聲明異議人部分判決自動提出合併，造成有餘罪之情形，
    形成合於刑法第52條之規定，僅能以接續執行辦理，已嚴重
    侵害聲明異議人所應享有刑法第50條、第51條、第53條之相
    關規定，數罪併罰及定應執行刑，聲明異議人只得請法院維
    護聲明異議人權益，提出異議之請求，祈盼能將原有已合併
    之裁定撤銷，給予重新依數罪併罰之相關規定辦理。㈢按聲
    明異議人犯罪時的年齡，尚屬社會新鮮人，對社會秩序及法
    律認知顯有不足，而於犯後勇於承認負責之態度，還請法院
    審酌，給予合於法令規定的裁量，撤銷原有之臺中地檢署提
    出合併之聲請，使聲明異議人能重新提出合併，以合於刑法
    第50條、第51條、第53條之規定，在合於界限內的裁量，能
    讓聲明異議人儘早返回社會，給予年輕人為危害國家社會所
    犯的錯，做出實際的彌補及贖罪，懇請准予聲明異議人之請
    求等語。
二、按受刑人或其法定代理人或配偶，以檢察官執行之指揮為不
    當者，得向諭知該裁判之法院聲明異議，刑事訴訟法第484 
     條定有明文。又定應執行刑之裁定，因具有與科刑判決同
    一之效力，故該條所稱「諭知該裁判之法院」，不僅指對被
    告宣示罪刑（含主刑、從刑）之裁判之法院，亦包括被告犯
    數罪，於分別被判處罪刑確定後，因符合數罪併罰規定，經
    依檢察官之聲請，定其應執行刑裁定之法院。是對於執行應
    執行刑檢察官之指揮執行聲明異議者，自應向所執行之定其
    應執行刑之裁判法院為之（最高法院105 年度台抗字第367 
    號裁定意旨參照）。本件聲明異議人雖於書狀中稱係對臺中
    地檢署110 年執更準字第466 號、111 年執準字第2376號執
    行指揮書聲明異議，然究其聲明異議之真意，係對於臺中地
    檢署檢察官111 年執準字第2376號執行指揮書備註欄關於「
    本件指揮書接續本署110 年執更準字第466 號指揮書後執行
    。兩案不符定刑，分別執行」之註記認為不當，並主張應就
    其所犯前案裁定與後案判決所示數罪再予合併定刑，乃聲明
    異議。而該份指揮書之執行標的，係本院以109 年度訴字第
    2376號諭知應執行有期徒刑4 年6 月之判決，參諸前揭說明
    ，聲明異議人以本案受刑人身分，就檢察官執行上述應執行
    刑之判決聲明異議，本院自有管轄權，先予敘明。
三、按裁判確定前犯數罪者，併合處罰之；數罪併罰，有二裁判
    以上者，依第51條之規定，定其應執行之刑，刑法第50條第
    1 項前段、第53條分別定有明文。又被告所犯數罪有二裁判
    以上時，其所犯各罪是否合於數罪併罰規定，應以各裁判中
    最初判決確定者為基準，凡在該裁判確定前所犯之各罪，均
    應依刑法第50條、第51條規定，定其應執行之刑。又按數罪
    併罰案件之實體裁判確定後，即生實質之確定力，除因增加
    經另案判決確定合於數罪併罰之其他犯罪，或原定應執行刑
    之數罪中有部分犯罪，因非常上訴、再審程序而經撤銷改判
    ，或有赦免、減刑等情形，致原裁判定刑之基礎已經變動，
    或其他客觀上有責罰顯不相當之特殊情形，為維護極重要之
    公共利益，而有另定應執行刑之必要者外，法院應受原確定
    裁定實質確定力之拘束。已經定應執行刑確定之各罪，除上
    開例外情形外，法院再就該各罪之全部或部分重複定其應執
    行刑，前、後二裁定對於同一宣告刑重複定刑，行為人顯有
    因同一行為遭受雙重處罰之危險，自均屬違反一事不再理原
    則，不以定刑之各罪範圍全部相同者為限（最高法院110 年
    度台抗字第489 號、110 年度台抗字第750 號、111 年度台
    抗字第75號裁定意旨參照）。且按受刑人於裁判確定犯應併
    合處罰之數罪，不論是否有刑法第50條第1 項但書各款所列
    之情形，其適用同法第53條應依同法第51條第5 款之規定，
    定其應執行之刑者，應由該案犯罪事實最後判決之各級法院
    所對應之檢察（分）署檢察官向該法院聲請裁定，此觀刑事
    訴訟法第477 條第1 項規定甚明。
四、經查：　　
　㈠聲明異議人因違反毒品危害防制條例案件，經本院分別以前
    案裁定應執行有期徒刑6 年8 月，及後案判決應執行有期徒
    刑4 年6 月，均分別確定在案，有臺灣高等法院被告前案紀
    錄表、前案裁定、後案判決在卷可參。而依卷附臺中地檢署
    檢察官111 年3 月3 日111 年執準字第2376號執行指揮書備
    註欄所載，確有「本件指揮書接續本署110 年執更準字第46
    6 號指揮書後執行。兩案不符定刑，分別執行」之註記（本
    院卷第21頁），是此部分事實已堪認定。
　㈡又聲明異議人於前案裁定、後案判決中所犯各罪之犯罪時間
    及確定日期，其最後犯罪日係後案判決附表一編號2 所示之
    109 年8 月31日（本院卷第39、47頁），而最初判決確定日
    則為前案裁定附表編號1 所示之109 年5 月26日（本院卷第
    23、35、37頁），亦即後案判決中所列聲明異議人部分犯行
    ，其犯罪時間是在前案裁定中所列犯行最初判決確定之後，
    即與刑法第50條前段所規定「裁判確定前犯數罪者，併合處
    罰」之情形不盡相符。是以檢察官於前揭執行指揮書上註記
    聲明異議人前案裁定、後案判決所示犯行不符定刑規定而應
    分別執行等語，於法並無不合，難認有何違法不當情事。至
    於聲明異議人就前案裁定之附表編號1 至5 所示各罪，其犯
    罪時間雖均在後案判決確定前所為，惟聲明異議人所犯數罪
    既已各自經前案裁定、後案判決分別定其應執行刑為有期徒
    刑6 年8 月、4 年6 月確定，而均具有實質確定力，參諸前
    揭說明，自不許由聲明異議人將其中曾經裁定、判決應執行
    刑確定之部分罪刑拆出，任意搭配其他罪刑另予重組，並主
    張合併更定其應執行之刑，否則即有損於前案裁定與後案判
    決之實質確定力，並違反一事不再理之原則。而聲明異議人
    所犯各罪之行為動機、犯罪時之年齡、犯罪時間接續性等情
    ，均屬法院於受理聲請定應執行刑案件，或審理檢察官起訴
    之案件時，所需衡量之各罪彼此間關聯性、犯罪行為人人格
    及矯正必要性等裁量因素，與檢察官依據業已確定之定應執
    行刑裁定、判決而指揮執行分屬二事，聲明異議人更不能徒
    以前揭事由而謂檢察官之執行刑罰有何違失。何況檢察官就
    數罪中之何部分如何為定應執行刑之聲請，屬其職權之行使
    ，除其聲請有不合法、違反一事不再理或濫用權限之情形，
    乃檢察官指揮執行時得依職權裁量之事項，不得任意指摘為
    違法（最高法院110 年度台抗字第1511號裁定意旨參照），
    是以聲明異議人指稱檢察官就前案裁定附表所示各罪向本院
    提出定應執行刑之聲請前，未事先知會聲明異議人，而謂檢
    察官侵害其權益云云，於法無據，殊無可採。職此，聲明異
    議人徒憑己見，認其所犯前案裁定及後案判決附表所示之各
    罪應合併定應執行之刑，以維護其權益，並執此指摘檢察官
    指揮執行不當云云，顯係忽略定應執行刑之法定要件，自有
    未洽，委無足取。
五、綜上所述，檢察官於執行指揮書備註欄所為上開記載，於法
    有據，尚無不當。聲明異議人主張應再合併定其應執行刑，
    已與法定要件有違，無以憑採，本件聲明異議並無理由，應
    予駁回。
六、依刑事訴訟法第486 條，裁定如主文。
中　　華　　民　　國　 111　　年　　8 　　月　　 29 　日
　　　　　　　　　刑事第四庭　法　官  劉依伶
以上正本證明與原本無異。
如不服本裁定，應於收受送達後5日內向本院提出抗告狀。（應
附繕本）
　　　　　　　　　　　　　　　書記官　盧弈捷　　　　　　　　
中　　華　　民　　國　　111 　年　　8 　　月　　29　　日